臺灣高等法院高雄分院民事判決　九十一年度上易字第一○七號
　　　上　訴　人　乙○○
　　　被上訴人　　甲○○
右當事人間請求損害賠償事件，上訴人對於中華民國九十一年三月四日臺灣高雄地方
法院九十一年度重訴字第八三號第一審判決提起上訴，本院判決如左：
    主    文
上訴駁回。
第二審訴訟費用由上訴人負擔。
    事    實
甲、上訴人方面：
一、聲明：求為判決：
  　(一)原判決關於不利於上訴人部分廢棄。
　　(二)右開廢棄部分，被上訴人在第一審之訴及假執行之聲請均駁回。
　　(三)第一、二審訴訟費用，均由被上訴人負擔。
二、陳述：除與原判決記載相同者，茲引用之外，另補陳：
　　(一)本案距被上訴人所指行為發生時，業已近一年半以上之期間，被上訴人當時縱
　　　有受損害，現今亦已不存在，是被上訴人要求於事後一、二年刊登道歉啟示，
　　　依學者通說之見解，此舉除重新喚起世人記憶外，並無有回復被害人損害之功
　　　能。
　　(二)本件衝突肇因於被上訴人於庭訊時言語不實且避重就輕，上訴人因盛怒始有不
　　　滿之言語，但是否有辱罵之言，尚待播放錄音帶勘驗之；又本案刑事部分，上
　　　訴人業已被科處五十日之拘役並易科罰金在案，是以本件既已有相關之刑事懲
　　　處，被上訴人藉此仍要求巨額之損害賠償及登報道歉，已無必要。
三、證據：援用第一審所提證據。
乙、被上訴人部分
一、聲明：求為判決：
　　(一)上訴駁回。
　　(二)訴訟費用由上訴人負擔。
二、陳述：除與原判決記載相同者，茲引用之外，另補陳：對於原審判決所認定之事
    實無意見。
三、證據：援用第一審所提證據。
    理    由
一、本件被上訴人起訴主張：上訴人於八十九年十二月二十七日下午三時二十分許，
    在為公眾得出入場所之台灣高雄地方法院刑事第二法庭公開審理八十九年度易字
    第四九七一號妨害名譽案件時，因不滿被上訴人陳述之內容，竟在該法庭內，以
    「幹你娘」（台語）之言詞公然辱罵被上訴人。按被上訴人自幼即由母親撫養成
    人，母子親情甚篤，且被上訴人之母長期茹素，與世無爭，而被上訴人平素熱心
    公益，為現任中華民國國際環保資訊科技文化交流協會之會長，長期為推動環境
    保護不遺餘力，有其一定之社會評價及地位，上訴人竟以上開粗鄙之言語羞辱上
    訴人及母親，致使被上訴人精神上受有相當之痛苦，為此依民法第一百九十五條
    第一項之規定訴請上訴人給付新台幣（下同）一千萬元，及自起訴狀繕本送達上
    訴人之翌日起至清償日止，按年息百分之五計算之利息，暨上訴人應在中國時報
    第一版報頭下刊登版面大小為長十公分、寬五公分，內容為「道歉啟事道歉人乙
    ○○於民國八十九年十二月二十七日下午三時二十分許，在臺灣高雄地方法院刑
    事第二法庭內，以粗鄙之言語公然羞辱甲○○，致甲○○名譽受損，為此，本人
    特向甲○○道歉，並保證日後絕不再犯。道歉人：乙○○（後載登報時間）」之
    道歉啟事壹則，其中「道歉啟事」四個字，其字體大小為長、寬均為零點捌公分
    ，其餘字體大小為長、寬均為零點參公分；上開啟事之刊登期間為壹日，並就第
    一項請求，被上訴人願供擔保，請准宣告假執行。（原審就上訴人應給付被上訴
    人十萬元，及自九十一年一月二十六日起至清償日止，按年息百分之五計算之利
    息。暨上訴人應於中國時報第一版報頭下刊登道歉啟事部分，判決上訴人敗訴，
    並駁回被上訴人其餘之請求，被上訴人就此敗訴部分未上訴而告確定）。
二、上訴人則以：伊對是否於八十九年十二月二十七日下午三時二十分許，在原審法
    院刑事第二法庭口出「幹你娘」（台語）之話語，業已不復記憶。縱令上訴人確
    曾於法庭口出此言，然因當時在法庭內接受審訊者，僅本件之兩造二人，其餘則
    為參與審理之法官及法庭人員，雖屬公開法庭，但因其餘案件之當事人均在庭外
    候訊，又無他人或公眾旁聽，故本件僅有少數特定之人士與聞而已，被上訴人竟
    要求上訴人在中國時報刊登道歉啟事，實非回復名譽之適當方法，況且本案距被
    上訴人所指行為發生時，業已近一年半以上之期間，被上訴人當時縱有受損害，
    現今亦已不存在，是被上訴人要求於事後一、二年刊登道歉啟示，此舉除重新喚
    起世人記憶外，並無有回復被害人損害之功能。又本件衝突肇因於被上訴人於庭
    訊時言語不實且避重就輕，上訴人因盛怒始有不滿之言語，刑事部分，上訴人業
    已被判處五十日之拘役確定在案，被上訴人仍藉此要求巨額之損害賠償及登報道
    歉，已無必要等語置辯。
三、查，上訴人於八十九年十二月二十七日下午三時二十分許，在台灣高雄地方法院
    刑事第二法庭公開審理八十九年度易字第四九七一號妨害名譽案件時，因不滿被
    上訴人陳述之內容，竟在該法庭內，以「幹你娘」（台語）之言詞公然辱罵被上
    訴人，刑事部分業經本院以九十一年度上易字第五二號判決拘役五十日確定等情
    ，業據台灣高雄地方法院刑事庭於審理九十年度易字第三六四一號上訴人公然侮
    辱一案時，勘驗該院八十九年度易字第四九七一號刑事案件八十九年十二月二十
    七日開庭錄音帶屬實，並有勘驗筆錄影本乙份及刑事判決影本二份在卷可稽，故
    上訴人確於上開期日以三字經辱罵被上訴人乙節，應堪認定。又前開八十九年度
    易字第四九七一號刑事案件，於八十九年十二月十七日開庭審理雖係在法庭內為
    之，惟係以公開審理方式行之，係屬公眾得出入之場所，亦無疑義，是上訴人主
    張其有無辱罵被上訴人「幹你娘」之話語，已不復記憶。縱令上訴人確曾於法庭
    口出此言，然因當時在法庭內接受審訊者，僅本件之兩造二人，其餘則為參與審
    理之法官及法庭人員，雖屬公開法庭，但因其餘案件之當事人均在庭外候訊，又
    無他人或公眾旁聽，故本件僅有少數特定之人士與聞而已云云，不足採信。
四、按因故意或過失不法侵害他人之權利者，負損害賠償責任；又不法侵害他人之名
    譽者，被害人雖非財產上之損害，亦得請求賠償相當之金額，並得請求為回復名
    譽之適當處分，民法第一百八十四條第一項前段、第一百九十五條第一項分別定
    有明文。所謂名譽，係人在社會上享有一般人對其品德、聲望或信譽等所加之評
    價，故凡以言語、文字或其他方法貶損被害人在社會上之評價，使其受到他人憎
    惡、蔑視、侮辱、嘲笑或不齒與其往來，即係侵害名譽權。本件上訴人僅因不滿
    被上訴人就案情之陳述內容，即在公眾得出入之公開法庭，以粗鄙之話語辱罵被
    上訴人，使被上訴人名譽受損，致精神上受有痛苦，應堪予認定，再者，上訴人
    公然侮辱之刑事部分雖經本院判決確定，惟仍不影響被上訴人民事上權利之行使
    ，是被上訴人請求上訴人給付精神慰撫金及回復名譽，依前開說明，自屬有據。
    上訴人主張本案距被上訴人所指行為發生時，業已近一年半以上之期間，被上訴
    人當時縱有受損害，現今亦已不存在，是被上訴人要求於事後一、二年刊登道歉
    啟示，此舉除重新喚起世人記憶外，並無有回復被害人損害之功能。且本件衝突
    肇因於被上訴人於庭訊時言語不實且避重就輕，上訴人因盛怒始有不滿之言語，
    刑事部分，上訴人業已被判處五十日之拘役確定在案，被上訴人仍藉此要求巨額
    之損害賠償及登報道歉，已無必要云云，無足取信。茲就被上訴人之請求分述如
    下：
（一）本院審酌被上訴人現任中華民國國際環保資訊科技文化交流協會會長，名下無
      不動產，投資賀連企業有限公司三百八十萬元、及連冠國際實業股份有限公司
      二百萬元；上訴人係小學畢業，現為立發企業有限公司負責人，名下有坐落台
      南縣新市鄉道○段六三四之一三、六三四之一四號，及台南市○區○○段一四
      ○二號不動產三筆，另投資立發企業有限公司五百萬元，有財政部高雄市國稅
      局、財政部台灣省南區國稅局高雄縣分局函附兩造之歸戶財產查詢清單在卷可
      參，且為兩造所不爭執，並參酌上訴人僅因不滿被上訴人就案情之陳述內容，
      即在公開法庭內以不堪入耳之話語羞辱被上訴人，致被上訴人名譽受損及精神
      上受有痛苦，上訴人之行為無視司法尊嚴存在等情狀，認被上訴人請求上訴人
      賠償一千萬元，尚嫌過高，應予核減為十萬元，方屬公允。是被上訴人在此範
      圍內之請求為有理由，應予准許，逾此範圍之請求為無理由，應予駁回。
（二）上訴人於公開審理案件之法庭，以低俗之言語辱罵被上訴人，自有損被上訴人
      名譽，依前揭規定，被上訴人得請求上訴人為回復名譽之處分，是被上訴人請
      求上訴人應於中國時報第一版報頭下刊登版面大小為長十公分、寬五公分，內
      容為「道歉啟事道歉人乙○○於民國八十九年十二月二十七日下午三時二十分
      許，在臺灣高雄地方法院刑事第二法庭內，以粗鄙之言語公然羞辱甲○○，致
      甲○○名譽受損，為此，本人特向甲○○道歉，並保證日後絕不再犯。道歉人
      ：乙○○（後載登報時間）」之道歉啟事壹則，其中「道歉啟事」四個字，其
      字體大小為長、寬均為零點捌公分，其餘字體大小為長、寬均為零點參公分；
      上開啟事之刊登期間為壹日，尚屬適當，應予准許。
五、綜上所述，本件被上訴人本於侵權行為之法律關係，請求上訴人給付十萬元，及
    自起訴狀繕本送達翌日即九十一年一月二十六日起至清償日止，按年息百分之五
    計算之利息；並應於中國時報第一版報頭下刊登版面大小為長十公分、寬五公分
    ，內容為「道歉啟事道歉人乙○○於民國八十九年十二月二十七日下午三時二十
    分許，在臺灣高雄地方法院刑事第二法庭內，以粗鄙之言語公然羞辱甲○○，致
    甲○○名譽受損，為此，本人特向甲○○道歉，並保證日後絕不再犯。道歉人：
    乙○○（後載登報時間）」之道歉啟事壹則，其中「道歉啟事」四個字，其字體
    大小為長、寬均為零點捌公分，其餘字體大小為長、寬均為零點參公分；上開啟
    事之刊登期間為壹日，為有理由，應予准許，逾此所為請求，為無理由，應予駁
    回。就上開應准許部分，原審判決被上訴人勝訴，並就金錢給付部分，為假執行
    及免為假執行之宣告，核無違誤，上訴意旨指摘原判決此部分不當，求予廢棄改
    判，為無理由，應駁回其上訴。
六、上訴人請求勘驗台灣高雄地方法院於八十九年十二月二十七日下午三時二十分許
    ，審理八十九年度易字第四九七一號妨害名譽一案之錄音帶部分，因台灣高雄地
    方法院刑事庭於審理九十年度易字第三六四一號上訴人公然侮辱一案時，已勘驗
    完畢，並製有勘驗筆錄在卷可稽，本院自無再勘驗之必要，故不予勘驗，併此
    明。
七、據上論結，本件上訴為無理由，依民事訴訟法第四百四十九條第一項、第七十八
    條，判決如主文。
中　　　華　　　民　　　國　　九十一　　年　　　六　　　月　　二十六　　日
                                      臺灣高等法院高雄分院民事第三庭
~B1審判長法官　張明振
~B2　　　法官　徐文祥
~B3　　　法官　鄭月霞
右為正本係照原本作成。
不得上訴。
~B法院書記官　楊茱宜
中　　　華　　　民　　　國　　九十一　　年　　　六　　　月　　二十六　　日
